【裁判字號】    98,訴,1986
【裁判日期】    990128
【裁判案由】    返還借款
【裁判全文】
臺灣板橋地方法院民事判決              98年度訴字第1986號
原      告  甲○○
訴訟代理人  黃炳飛律師
被      告  乙○○
上列當事人間請求返還借款事件，於中華民國99年1月14日言詞
辯論終結，本院判決如下：
    主          文
原告之訴駁回。
訴訟費用由原告負擔。
    事 實 及 理 由
壹、當事人之主張：
一、原告方面：
    聲明：被告應給付原告新臺幣（下同）1,800,000元。
    其陳述及所提出之證據如下：
(一)被告於民國80年間向原告調借180萬元，交付支票2紙以為償
    還之債證，惟屆期一再託辭經濟困難，至今十餘年分文未償
    。
(二)時效並沒有超過，雖然本件是在80年借款，但是93年間被告
    有給付部分的利息支票，原告也有兌現，93年時效中斷後又
    重新起算，支票是被告的配偶的支票，一共6張。
(三)對於蕭北區的部分我們另外聲請支付命令98司促29790鈞院
    祥股承辦，那部分的主張是票款請求權還有一張公司的支票
    ，其中有一張被告用他太太蕭北區做負責人的公司，蕭北區
    是被告的配偶，目前被告另外還有一個新的公司是他的女兒
    做負責人這家公司沒有開票給我們。
(四)被告抗辯有清償，但是被告並無提出清償的時間和數額。
(五)證據：提出支票影本為證據。
二、被告方面：
    聲明及陳述略以：原告所持票據及借款已經罹於時效，被告
    不承認原告的請求；那時候做生意困難的時候原告有支援我
    ，中間是有從貨款扣除或有給他客票或現金等方式扣款，支
    票只是支付他的一部分並不是全部，結算以後我總數共欠原
    告詳細數額我也不知道；時間太久，中間有還款的部分不易
    查明；蕭北區簽的支票給原告我沒有意見，之前我有借貸，
    蕭北區直接將票交給原告，這些我不知情，因為我沒有管理
    過財務；時間太久，不承認原告所主張的事情。因聲明請求
    駁回原告之訴等語。
貳、本院依職權調取本院98年度司促字第29790號支付命令聲請
    卷宗（債權人：甲○○，債務人：益麗企業股份有限公司）
    。
參、得心證之理由：
一、原告主張被告前於80年間曾向原告借款計180萬元一節，被
    告並不爭執，且有原告所提出之支票2紙在卷可參（見本院
    98年度司促字第29791號卷第4頁），則原告此部分主張自堪
    信為真實。
二、按「當事人主張有利於己之事實者，就其事實有舉證之責任
    ，但法律別有規定或依其情形顯失公平者，不在此限。」，
    民事訴訟法第277條定有明文。本件原告又主張被告之妻蕭
    北區曾於93年至95年間交付原告6紙票據，用以支付利息一
    節，被告就其配偶蕭北區簽發支票交與原告之事實亦不爭執
    ，惟抗辯稱伊就此並不知情等語；經查，本件被告之配偶固
    有於93年至95年間交付其所簽發之以第一銀行雙園分行為付
    款人，票面金額合計為15萬元，及第一銀行萬華分行雙園辦
    事處簽發之面額為3萬元之銀行本票，票載發票日分別為94
    年1月31日、94年2月28日、94年3月31日、94年11月30日、
    95年1月31日、95年5月31日等共6紙票據交付原告之事實，
    惟被告抗辯其並不知悉其配偶蕭北區交付前述6紙票據與原
    告用以清償部分利息之情形，則原告自應就此有利於己之事
    實負舉證之責，然原告就此有利於己之事實並未舉證證明其
    此部分主張屬實，且參諸以訴外人即以被告之妻蕭北區為負
    責人之益麗企業股份有限公司亦曾於80年間簽發支票向本件
    原告借貸，原告並已對訴外人益麗企業股份有限公司聲請核
    發支付命令，經本院調取98年度司促字第29790號民事卷宗
    核閱屬實，則訴外人蕭北區所交付之前揭6紙票據究竟是用
    以清償何人對於本件原告所負債務，並不清楚，自不得僅依
    交付票據與原告之訴外人蕭北區為被告之配偶，即認為其所
    交付之票據乃用以清償被告對原告所負債務；從而，自難認
    為原告此部分主張為真實，自無可採。
三、按「請求權，因十五年間不行使而消滅。但法律所定期間較
    短者，依其規定。」，民法第125條定有明文。本件原告主
    張被告係於80年間向其借款共計180萬元，依據被告所簽發
    交與原告之以臺灣省合作金庫城東支庫為付款人之票載發票
    日分別為80年6月28日、81年3月31日之支票觀之，可見兩造
    係約定以票載發票日即使該2紙支票兌現之方式，作為清償
    被告對於原告所負借款債務之方式，而票載發票日即為約定
    之債務清償日，以最後1紙支票之票載發票日81 年3月31日
    起算，至96年3月31日即已屆滿15年，被告抗辯原告之債權
    業已罹於消滅時效一節，非無可採；雖原告主張被告之妻即
    訴外人蕭北區曾交付面額共計18萬元之票據6紙用以清償借
    款利息，然為被告所否認，原告復不能舉證證明訴外人蕭北
    區所交付之該6紙票據乃用以清償被告對原告所負債務之利
    息，業如前述，則原告主張被告曾於93年至95年間曾以交付
    票據清償借款利息而使請求權時效中斷一節，即非可採，被
    告抗辯原告對於被告所擁有之前揭借款債權之請求權已經罹
    於消滅時效一節即屬可採。
四、又按「時效完成後，債務人得拒絕給付。」，亦為民法第14
    4條第1項所明定；本件原告對於被告所有之前揭借款債權之
    請求權業因時效完成而消滅，被告抗辯其得拒絕給付即屬可
    採。從而，被告既得拒絕清償，則原告依據消費借貸之法律
    關係，請求被告清償借款，即屬無理由，應予駁回。原告假
    執行之聲請，因訴之駁回而失所附麗，應併予駁回。
肆、本件事證已臻明確，兩造其餘主張及攻擊防禦方法與證據，
    經本院斟酌後，與本件判決結果已不生影響，故不一一論列
    ，附此敘明。
伍、結論：原告之訴為無理由，依民事訴訟法第78條判決如主文
    。
中    華    民    國    99    年    1     月    28    日
            民事第一庭  法  官  許瑞東
以上正本證明與原本無異
如對本判決上訴，須於判決送達後20日內向本院提出上訴狀
中    華    民    國    99    年    1     月    28    日
                        書記官  賴玉芬

司法院資訊處製作；財團法人民間司法改革基金會備份。
